【裁判字號】    99,交訴,36
【裁判日期】    990630
【裁判案由】    公共危險等
【裁判全文】
臺灣高雄地方法院刑事判決              99年度交訴字第36號
公  訴  人  臺灣高雄地方法院檢察署檢察官
被      告  乙○○
上列被告因公共危險等案件，經檢察官提起公訴（98年度偵字第
37568 號），本院判決如下：
    主  文
乙○○犯過失傷害罪，處有期徒刑貳月；又犯肇事致人傷害逃逸
罪，處有期徒刑柒月；應執行有期徒刑捌月。
    事  實
一、乙○○於民國98年11月4 日中午12時56分許，駕駛車牌號碼
    S J-7788號之自用小客車，沿高雄縣大寮鄉○○村○○路由
    西往東方向行駛，旋行經該路段109 之25號前，本應注意汽
    車在同向二車道以上之道路變換車道時，應讓直行車先行，
    並注意安全距離，而依當時情形，並無不能注意之情事，竟
    疏未注意即貿然自內側車道行駛至外側車道，致同向行駛在
    外側車道，由甲○○所騎乘車牌號碼YEZ-076 號之重型機車
    閃煞不及，車頭撞擊乙○○所駕自用小客車之右後側保險桿
    ，甲○○因而人車倒地，受有頭部外傷、左肩擦傷、胸部擦
    傷、左上肩擦傷、兩小腿擦傷、左肘擦傷及背部擦傷等傷害
    。詎乙○○於肇事致人受傷後，竟未下車察看或為必要之救
    護，隨即駕車逃離現場。嗣經甲○○提供肇事車輛之車牌號
    碼報警處理，始循線查獲上情。
二、案經甲○○訴由高雄縣政府警察局林園分局移送台灣高雄地
    方法院檢察署檢察官偵查起訴。
    理  由
一、訊之被告乙○○對於在上開時地駕駛自用小客車與告訴人甲
    ○○所駕機車發生碰撞，及碰撞後並未停車即離去一事固不
    諱，惟矢口否認有何過失傷害及肇事逃逸之犯行，辯稱：伊
    於車禍前一直行駛外側車道，係告訴人機車自己倒地致撞及
    其車後而受傷，伊當時以為車禍與伊所駕自用小客車無關始
    未停車下來處理云云。惟查，（一）過失傷害部分：業經證
    人即告訴人甲○○於本院審理中證述稱：案發前伊行駛在外
    側快車道靠內側處直行，被告所駕自用小客車由內側快車道
    往外側快車道行駛，突然往伊右前方偏而發生碰撞，原先伊
    見到被告自用小客車在伊左前方內側快車道內等語明確（見
    審卷第29頁反面、30頁），而案發後告訴人所駕之機車倒於
    外側快車道內，其前、後輪距快慢車道分隔線（即快車道外
    緣邊線）分別有2.1 公尺、1.2 公尺，機車後方則掉有碎片
    距快慢車道分隔線1.1 公尺，此有警方所繪製之交通事故現
    場圖1 紙在卷可查（見警卷第8 頁），且被告自用小客車之
    右後側保險桿處有破裂之痕跡，有警方所攝之相片4 紙在卷
    可憑（見警卷第14頁），核之機車倒地及碎片落地位置，與
    證人即告訴人上開所證述之其在外側快車道行駛被告自用小
    客車突然切向其車送之情形尚屬一致；而如依被告所稱車禍
    前伊自用小客車係行駛在外側快車道，則告訴人之機車在撞
    擊被告自用小客車右後側後，其倒地之位置應不可能係在如
    上所述之外側快車道內之位置，顯見被告所辯與事實不符，
    應係卸責之詞不足採信；而按汽車在同向二車道以上之道路
    ，變換車道時，應讓直行車先行，並注意安全距離，道路交
    通安全規則第98條第1 項第6 款定有明文，且本件肇事現場
    於案發當時天候晴、日間自然光線、直路、柏油乾燥路面且
    無障礙物，此亦有警方所製作之道路交通事故調查報告表1
    份在卷可查（見警卷第9-10頁），並無不能注意之情形，被
    告竟疏未注意讓直行車先行及保持安全距離，而貿然變換車
    道後發生本件車禍，其有過失自明；而本件經送台灣省高屏
    澎區車牌行車事故鑑定委員會鑑定結果，亦認被告「變換車
    道，未讓直行車先行，並注意安全距離為肇事原因」，有上
    開委員會高屏澎0000000000號鑑定意見書1 紙在卷可查（見
    審卷第7-9 頁），益證被告有上開之過失無誤；又告訴人因
    本件車禍受有上開傷害，有其受傷之診斷證明書1 紙在卷可
    查（見警卷第8 頁），其受傷與被告之過失間自有相當因果
    關係；（二）肇事逃逸部分：業經被告坦承肇事後並未停留
    在現場即離開無誤，其雖又辯稱：伊當時不知發生車禍等語
    ，惟證人即告訴人甲○○於本院審理中證述稱：當時路上車
    輛不多等語明確（見審卷第28頁反面），且依警方所攝上開
    相片所示，被告之右後保險桿有部分破裂掉落，顯示撞擊力
    道非小，被告並無不知其車與告訴人機車發生碰撞之理，其
    所辯不足採信。綜上所述，罪證明確，被告上開過失傷害及
    肇事逃逸之犯行均堪以認定。
二、核被告所為，係分別犯刑法第284 條第1 項前段之過失傷害
    罪、第185 條之4 肇事致人受傷逃逸罪。被告所犯上開過失
    傷害罪及肇事致人受傷逃逸罪間，犯意各別，行為態樣不一
    ，應予分論併罰。審酌被告過失程度尚非重大，告訴人對於
    本件車禍之發生尚無過失，告訴人所受傷害之情形並非嚴重
    ，被告於肇事後未停留現場對傷者施以必要之救護行為，反
    逃離現場，對於損害之擴大存在潛在之危險，及犯後未能坦
    認犯行態度尚難謂佳及其他等一切情狀，分別量處如主文所
    示之刑，並定其應執行之刑。
據上論結，應依刑事訴訟法第299 條第1 項前段，刑法第185 條
之4 、第284 條第1 項前段、第51條第5 款，刑法施行法第1 條
之1 ，判決如主文。
中    華    民    國    99    年    6     月    30    日
                     交通法庭   審判長法  官   黃三友
                                      法  官   莊珮吟
                                      法  官   林俊寬
以上正本證明與原本無異。
如不服本判決應於收受送達後10日內向本院提出上訴書狀，並應
敘述具體理由；如未敘述上訴理由者，應於上訴期間屆滿後20日
內向本院補提理由書（均須按他造當事人之人數附繕本）「切勿
逕送上級法院」。
中    華    民    國    99    年    6     月    30    日
                                      書記官   林香如
附錄法條：
中華民國刑法第185條之4
（肇事遺棄罪）
駕駛動力交通工具肇事，致人死傷而逃逸者，處 6 月以上 5 年
以下有期徒刑。
中華民國刑法第284條
（過失傷害罪）
因過失傷害人者，處 6 月以下有期徒刑、拘役或 5 百元以下罰
金，致重傷者，處 1 年以下有期徒刑、拘役或 5 百元以下罰金
。
從事業務之人，因業務上之過失傷害人者，處 1 年以下有期徒
刑、拘役或 1 千元以下罰金，致重傷者，處 3 年以下有期徒刑
、拘役或 2 千元以下罰金。

司法院資訊處製作；財團法人民間司法改革基金會備份。
